【裁判字號】    98,簡,712
【裁判日期】    990222
【裁判案由】    綜合所得稅
【裁判全文】
臺北高等行政法院判決
                                       98年度簡字第712號
原      告  甲○○
訴訟代理人  卓隆燁 會計師
被      告  財政部臺灣省北區國稅局
代  表  人  乙○○（局長）住同上
                          送達.
上列當事人間綜合所得稅事件，原告不服財政部中華民國98年10
月13日台財訴字第09800289210號（案號：第00000000 號）訴願
決定，提起行政訴訟，本院判決如下：
    主  文
原告之訴駁回。
訴訟費用由原告負擔。
    事  實
一、事實概要：
    緣原告民國（下同）95年度綜合所得稅結算申報，經被告機
    關依據法務部調查局臺北市調查處（以下簡稱臺北市調查處
    ）及財政部臺北市國稅局（以下簡稱臺北市國稅局）通報及
    查得資料，查獲原告漏報取自永達保險經紀人股份有限公司
    （以下簡稱永達公司）薪資所得新臺幣（下同）83,000元，
    並漏報本人、配偶曾瑜莉營利、薪資所得合計19,439元，乃
    歸併核定原告當年度綜合所得總額為3,667,489 元、所得淨
    額3,102,378元，發單補徵稅額17,468 元。原告對核定取自
    永達公司薪資所得不服，申請復查，未獲變更，提起訴願遭
    決定駁回，遂提起本件行政訴訟。
二、兩造聲明：
    (一)原告聲明求為判決：1.訴願決定及原處分（含復查決定）
                          均撤銷。
                        2.訴訟費用由被告負擔。
    (二)被告聲明求為判決：1.駁回原告之訴。
                        2.訴訟費用由原告負擔。
三、兩造之爭點：被告以原告漏報取自永達公司薪資所得83,000
    元，據以核定補徵稅額，是否適法？
    (一)原告主張之理由：
      1.有關本件司法機關調查及行政機關認定之經過及結果：
        (1)臺北市調查處扣押相關物品及詢問後，認為應行移送
          偵查，遂以96年1月9日肆字第09643004590 號移送書
          移送偵辦。經查本件臺北市調查處移送函原認定「吳
          文永係永達保險經紀人股份有限公司（下稱永達公司
          ，址設臺北市中山區○○○路○段79號5樓）負責人，
          明知員工購車係私人支出，與業務無關，竟基於幫助
          自己及他人逃漏稅捐之概括犯意，自92年起，規定公
          司業績達MDRT（百萬圓桌會員，年薪至少新台幣『下
          同』250 萬元）者或處經理級以上人員（以下統稱員
          工），每人每年可以『公務車租賃』方式與和車公司
          或格上公司等租賃車商配合，申請租賃車輛1 輛以上
          ，業務員與租賃車商確認車價無誤後，先繳交車價20
          %或30%公務車輛保證金，匯入永達公司於彰化銀行總
          部分行所開設0000-00-00000-000 號帳戶，並要求業
          務員與租賃車商簽署『公務車輛申請暨扣薪同意書』
          、『公務車輛租賃附屬契約』等文件，俟業務員與車
          商辦妥簽約及對保等相關事宜後，車商即檢附前述文
          件，向永達公司財務部申請保證金及每月車輛租金給
          付，名義上該車輛係屬永達公司所有，惟每月租金卻
          由永達公司業務員個人薪資所得中直接扣取，使業務
          員薪資所得相對減少。至租賃期滿（租賃期限為1至2
          年），永達公司便無條件將前述承租車輛所有權移轉
          給業務員，幫助業務員逃漏個人綜合所得稅之；永達
          公司以前述方式幫助員工元家雄及毛榮彩等人（原證
          6）逃漏92年至94年度個人綜合所得稅分別為974萬9,
          483 元、1億7千358萬1,317元、2億7千695萬1,484元
          ，共計逃漏個人綜合所得稅4億6千28萬2,284 元；另
          永達公司將前述員工租賃車輛所支付保證金單據，持
          向稅捐機關申報公司營業費用，逃漏92年至94年公司
          營利事業所得稅額分別為679萬3千元、7,301萬7,650
          元、7,634萬3,350元，共計逃漏營利事業所得稅額1
          億5,615萬4千元，足生損害於稅捐機關賦稅核課之正
          確性。」而依刑事訴訟法以臺北市調查處96年1月9日
          肆字第09643004590號移送書（原證2），將案件移送
          臺灣臺北地方法院檢察署（下稱臺北地方法院檢察署
          ）偵查。
        (2)臺北地方法院檢察署就本件案關事實之租稅法律適用
          及實務，經詢稅捐稽徵機關意見，依最高行政法院89
          年度判字第699 號判決要旨，嗣後課稅事實資料未變
          ，稅捐稽徵機關要難憑藉新見解重為處分。
          查臺北地方法院檢察署就案關事實之租稅法律適用
            及實務，業以96年3月9日北檢大歲96偵2347字第16
            209 號函詢臺北市國稅局意見：「三、另若有公司
            員工以公司名義購買車輛，分期價金則由公司按月
            於員工薪資中扣除，公司並以扣除車價後之給付總
            額填製公司員工薪資所得扣繳憑單，據以向稅捐機
            關申報年度營利事業所得稅；該公司員工亦以此較
            低之薪資總額申報綜合所得稅（例：員工薪資每月
            10 萬元，購車款每月2萬元，扣繳憑單填置該員工
            年度薪資96萬元）之事實，上開案例於  貴局稽查
            實務上，是否曾認定有違法逃漏稅捐之態樣？並請
            檢附認定之理由及依據。」（原證3）
          承上，經臺北市國稅局研議後，以96年6月5日財北
            國稅審二字第0960201843號函復：「三、前揭財政
            部95年函釋規定，保險公司之保險業務員為所屬公
            司招攬保險業務而發生之必要費用，可由保險公司
            依營利事業所得稅查核準則（以下簡稱查核準則）
            有關規定依其費用性質檢據核實列報。所謂『與經
            營業務有關之損費』，依所得稅法第38條及行政法
            院相關判決規定，乃指公司之營業行為，屬本身經
            營之業務之一或與本身業務有直接關聯而言，先予
            敘明。四、保險經紀公司之員工，如為所屬公司招
            攬業務而以公司名義購置車輛（即車輛所有權登記
            為公司之財產），則其分期給付車商之價金，係公
            司取得該資產代價之部分，自非屬保險經紀公司之
            營業費用。該公司應以該資產之實際成本，按所得
            稅法及查核準則規定之方法以及耐用年數計提折舊
            。另該員工如係以公司名義租賃車輛，其分期給付
            車商之租金（不含保證金），得依查核準則第74條
            第3 款第2目之5規定認屬為交通費，依首揭財政部
            95年函釋規定，應由保險經紀公司檢據核實列報，
            尚不宜約定由保險業務員自行吸收或負擔。至員工
            如以員工自己名義租購車輛，則該扣付款應視為員
            工基於僱傭關係而取得之各種補助費或給與，故保
            險經紀公司應以薪資支出列支，並依法併同員工薪
            資所得依率扣繳稅款。」（原證4 ），即知本件公
            司租用車輛供員工使用之各項作業內容、文據及資
            金給付之各項事實均已查明，並依前揭規定核定應
            由保險經紀公司檢據核實將租金列報屬交通費之性
            質，不應屬保險業務員之薪資所得。
        (3)臺北地方法院檢察署96年度偵字2347號偵查後，以「
          難認被告有因此而使員工薪資名目減少而幫助該等員
          工逃漏個人綜合所得稅情事」而為不起訴處分。
          經臺北地方法院檢察署檢察官偵查永達公司負責人
            有無以公司租用租賃車之名，掩飾員工私人購車與
            業務無關，以達幫助員工逃漏個人綜合所得稅及逃
            漏永達公司營利事業所得稅之目的時，業就「業務
            拓展費於開始租用租賃車前，是如何發放給業務員
            ？」、「92年開始以租賃車提供給員工使用，業務
            拓展費如何編列？」、「就保險業務而言，永達公
            司將業務拓展費列為薪資或另立名目？」、「業務
            拓展費的支付，是併同薪資發放還是屬薪資的一部
            分？」、「永達公司於96年以前，業務拓展費包含
            在傭酬之內，永達公司就員工薪資的成本是否包含
            業務拓展費？」、「你所稱將業務拓展費包含在員
            工酬庸，是指實報實銷的業務拓展費，還是依據員
            工業績核定業務拓展費？」、「所租賃的車輛是否
            都是新車？」、「車輛的選擇由公司決定或個人決
            定？」、「車輛的租金有無統一標準？」、「車輛
            租金的給付，由何人支付？」、「92至95年間是否
            有員工薪資提領後交給公司，再由公司支付給車商
            的情形？」、「員工業務拓展費的額度，有無統一
            的計算標準？」、「車商來接洽時是如何告知支付
            租賃車費用的方式？」、「員工使用租賃車，與車
            商洽辦的流程為何？」、「租賃車的付費方式為何
            ？」、「使用租賃車的員工是否需要付費？」、「
            你是如何向車商詢價？」、「永達保險公司員工使
            用租賃車應支付的款項若干？名目為何？」、「永
            達公司應支付車商那些費用？」、「永達公司與車
            商關係為何？」、「永達公司員工與車商關係為何
            ？」、「業務拓展費與薪資有何不同？」、「永達
            保險公司之會計帳目如何區別業務拓展費與薪資？
            」、「永達公司員工有無同時租賃多數車輛情形？
            」等訊問在案，有訊問筆錄附卷可稽，至臺北市調
            查處調查時所詢：「既為公司租用之公務車，租賃
            到期後，是否即由公司以差額向車行購入作為公司
            之資產？」、「既然永達公司租用之公務車，租車
            之保證金、每月之租金由公司支付，何以永達公司
            員工需簽署『公務車輛申請暨扣薪同意書』及『公
            務車輛租賃附屬契約』等文件？」等，臺北地方法
            院檢察署檢察官亦均瞭解詳細案情，先予敘明。
          嗣後臺北地方法院檢察署檢察官就臺北市調查處移
            送書之涉嫌事實，依訊問筆錄及移送書內相關事證
            偵查後，認定「永達公司業務人員傭酬，已包含所
            有業務拓展費用，全額列入薪資所得而非執行業務
            所得，因招攬保險業務而發生之業務發展費用理應
            列報公司營業費用，永達公司自業務人員薪資中調
            整，亦即車輛租金由員工傭酬中扣除，由租賃車商
            提供租金發票向永達公司請款，由永達公司統一支
            付車輛租金。難認被告有因此而使員工薪資名目減
            少而幫助該等員工逃漏個人綜合所得稅情事。」（
            原證5 ），此與永達公司對原告等業務同仁採利潤
            中心之薪酬制度結算薪資所得方式一致。
        (4)依最高行政法院32年判字第18號判例，被告機關應以
          臺北地方法院檢察署96年度偵字2347號偵查之不起訴
          處分認定事實，且依最高行政法院89年度判字第699
          號判決要旨，嗣後課稅事實資料未變，要難憑藉新見
          解重為處分。
          按「行政罰與刑罰之構成要件雖有不同，而刑事判
            決與行政處分，亦原可各自認定事實，惟認定事實
            須憑證據，倘無證據足資認定有堪以構成行政罰或
            刑罰要件之事實存在，即不得僅以推測之詞予人處
            罰，則為二者所應一致。」乃最高行政法院75年度
            判字第309 號判例規定，即行政法與刑法雖畛域不
            同，構成要件各別，司法機關與行政機關可各本於
            權責依法審理認定，兩者並無必然關係，惟按最高
            行政法院32判字第19號判例：「司法機關所為之確
            定判決其判決中已定事項若在行政上發生問題時則
            行政官署不可不以之為既判事項而從其判決處理此
            為行政權與司法權分立之國家一般通例」基於刑事
            司法機關（如地方法院檢察署）調查證據之程序，
            其認定事實須達到超越合理懷疑之程度，遠較行政
            機關調查證據為周延，則行政機關亦應尊重已生實
            質確定力之不起訴處分所認定之事實，有財政部96
            年11月2日台財訴字第09600301210號訴願決定書：
            「次按刑事訴訟法第260 條規定：『不起訴處分已
            確定或緩起訴處分期滿未經撤銷者，非有下列情形
            之一，不得對於同一案件再行起訴：……。』其修
            正理由一稱：『本法對於檢察官之起訴裁量權已有
            適當之內部及外部監督，對於不起訴處分已確定或
            緩起訴期滿未經撤銷者，自宜賦予實質之確定力。
            』可知檢察官所為之不起訴處分已確定者，具有實
            質之確定力，非但檢察官有其拘束效力（除有該條
            但書情形之一外，不得對於同一案件再行起訴），
            對於第三人亦應受實質確定力之拘束。另行政法與
            刑法雖畛域不同，構成要件各別，司法機關與行政
            機關可各本於權責依法審理認定，兩者並無必然關
            係，惟基於刑事司法機關（如地方法院檢察署）調
            查證據之程序，其認定事實須達到超越合理懷疑之
            程度，遠較行政機關調查證據為周延，則行政機關
            亦應尊重已生實質確定力之不起訴處分所認定之事
            實。」（原證6）益證。
          查本件系爭事項業經臺北地方法院檢察署檢察官偵
            查事證及其不起訴處分書之認定，徵諸前揭最高行
            政法院32年判字第19號判例，行政官署應以之為既
            判事項而從其判決處理此為行政權與司法權分立之
            國家一般通例，且該事實之租稅法上之適用亦經臺
            北市國稅局核認：「四、……該員工如係以公司名
            義租賃車輛，分期給付車商之租金（不含保證金）
            ，得依查核準則第74條第3款第2目之5 規定認屬為
            交通費，依首揭財政部95年函釋規定，應由保險經
            紀公司檢據核實列報，尚不宜約定由保險業務員自
            行吸收或負擔。」在案，依最高行政法院89年判字
            第699 號裁判要旨：「納稅義務人依所得稅法規定
            辦理結算申報而經該管稅捐稽徵機關調查核定之案
            件，如經法定期間而納稅義務人未申請復查或行政
            爭訟，其查定處分即告確定。嗣稽徵機關如發見原
            處分確有錯誤短徵情事，為維持課稅公平原則，並
            基於公益上之理由，雖非不可自行變更原確定之查
            定處分，而補徵其應徵稅額，然此之所謂發見確有
            錯誤短徵，應係指原處分確定後發見新事實或新課
            稅資料，足資證明原處分確有錯誤短徵情形者而言
            。如其課稅事實資料未變，僅因嗣後法律見解有異
            ，致課稅之標準有異時，按諸中央法規標準法第18
            條從新從優原則之法理，即不得就業經查定確定之
            案件，憑藉新見解重為較原處分不利於當事人之查
            定處分。」（原證7 ），其課稅事實資料未變，要
            難憑藉新見解重為處分，併請  俯察。
      2.有關核定短報薪資所得83,000元部分：
        (1)永達公司對原告等業務同仁之薪酬係採獎金制度，以
          各項績效計算之個人薪酬及組織報酬，而組織報酬係
          以支應歸屬利潤中心之各項必要業務費用，故原告薪
          資所得為（一）個人薪酬及（二）組織報酬減除支應
          歸屬利潤中心之各項必要費用後餘額，二項之合計數
          。
          查永達公司對原告等業務同仁之薪酬係採獎金制度
            （無固定之底薪），薪酬計算連結利潤中心制，先
            就各項績效（包括個人業績、組業績、處業績）之
            達成率，按不同成數及公式，計算初年度服務報酬
            及續年度服務報酬等個人薪酬部分，暨舉績報酬、
            達成報酬、超額報酬、推介報酬、組輔導報酬、處
            輔導報酬等組織報酬部分（原證8 ），而組織報酬
            係用以支應此利潤中心之各項必要業務費用，如車
            位、影印機及公務車輛等租金、辦公用之各項文具
            、電腦耗材、印刷影印及書報雜誌等文具用品、郵
            資及通訊費用等郵電費、運費、交通及住宿等差旅
            交通、訓練費、設備修繕及維護等修繕費、廣告費
            用、餐敘、禮儀及饋贈等交際費、會議費、雜項購
            置、全員團康、聚餐活動等職工福利（原證9 ），
            組織報酬係用以支應各利潤中心之各項業務發展費
            用，非屬個人之報酬，業務發（拓）展費用額度（
            即百分比）僅係讓從業人員有一參考標準，預期其
            可能之報酬，惟仍以實際發生數為主，其支應有餘
            則屬該利潤中心主管之激勵酬勞，因組織報酬為變
            動數，故有部分月份可達成公司設定之標準，部分
            無法達成，此即為制度之激勵作用，是薪資所得包
            括（一）個人薪酬及（二）組織報酬減除支應歸屬
            利潤中心之各項必要費用後之組織激勵酬勞。此乃
            以業務人員為主常見之經營模式之一，即係連結績
            效衡量與薪酬制度，為一有效啟發並激勵同仁士氣
            之法則，並合於人性化之管理機制。目前亦無因採
            利潤中心之經營模式，而將認屬營利事業之營運（
            業）費用應列入為員工薪資所得，而悖於租稅中性
            原則，符合司法院釋字第385 號解釋：「憲法第19
            條規定人民有依法律納稅之義務，固係指人民有依
            據法律所定之納稅主體、稅目、稅率、納稅方法及
            納稅期間等項而負納稅義務之意，然課人民以繳納
            租稅之法律，於適用時，該法律所定之事項若權利
            義務相關連者，本於法律適用之整體性及權利義務
            之平衡，當不得任意割裂適用。」謹就上開薪酬制
            度之說明圖示如起訴狀第10頁附圖。
          承上，原告系爭年度薪資所得包括（一）個人薪酬
            ：初年度服務報酬1,788,052 元及續年度服務報酬
            391,614元暨減除本項服務報酬之佣金支出1,091,6
            86元後，共計1,087,980 元，及（二）組織激勵酬
            勞：達成報酬等組織報酬共計1,989,625 元，減除
            支應利潤中心之各項業務發展費用96,100元及公務
            車租金166,000元後，餘額合計1,727,525元，故結
            算後薪資所得為2,815,505元（1,087,980元+1,727
            ,525元，原證10及11），此乃原告實際取自永達公
            司之薪資所得，並非先自永達公司取得包含服務報
            酬應負擔之佣金支出及利潤中心應負擔公務車租金
            等營業費用之金額4,169,291（1,788,052元+ 391,
            614元+1,989,625 元），再由永達公司扣取屬服務
            報酬應負擔之佣金支出及利潤中心營業費用計1,35
            3,786元（1,091,686元+ 96,100元+166,000元），
            敬請鑒察。
        (2)稅法上所稱之薪資所得，一般係指因僱傭契約所獲致
          之報酬，由於報酬純粹因為服勞務而獲致，勞務提供
          者本身不負工作成敗責任，因此不須提供勞務以外之
          成本來完成工作，即不應將薪酬計算過程中，屬績效
          衡量因素且非屬受僱人實際領受之營業費用涵蓋於受
          僱人之所得中，本件系爭公務車，乃原告任職公司為
          協助業務員利於執行業務推展，規定處經理級以上人
          員或業績較優同仁（業務發（拓）展費之使用對象相
          同）得申請保管公務租賃車輛，公務車租金由任職公
          司支付且屬任職公司營業費用，要非屬原告薪資所得
          。
          按「個人之綜合所得總額，以其全年下列各類所得
            合併計算之：……第三類：薪資所得：凡公、教、
            軍、警、公私事業職工薪資及提供勞務者之所得：
            一、薪資所得之計算，以在職務上或工作上取得之
            各種薪資收入為所得額。二、前項薪資包括：薪金
            、俸給、工資、津貼、歲費、獎金、紅利及各種補
            助費。但為雇主之目的，執行職務而支領之差旅費
            、日支費及加班費不超過規定標準者，及依第4 條
            規定免稅之項目，不在此限。」為所得稅法第14條
            第1項第3類第1款及第2款所明定。另按民法第482
            條「稱僱傭者，謂當事人約定，一方於一定或不定
            之期間內為他人服勞務，他方給付報酬之契約。」
            規定，茲此，前揭所得法稅上所稱之薪資所得，應
            係指因僱傭契約所獲致之報酬，由於該報酬純粹係
            因為服勞務之獲致，勞務提供者本身不負工作成敗
            責任，因此原則上不須提供勞務以外之成本來完成
            工作，所得之金錢應全部列為所得，此參諸大院91
            年度訴字第5391號判決：「稅法上所稱之『薪資所
            得』，一般均是指因『僱傭契約』所獲致之金錢報
            償，由於金錢純粹是因為勞務之提供而獲致，勞務
            提供者本身不負工作成敗責任，因此原則上不須提
            供勞務以外之成本來完成工作，所得之金錢應全部
            列為『所得』。而稅法上之『執行業務所得』則比
            較近似於因『承攬』或『委任』契約所獲致之報酬
            ，由於此等報酬之取得，以特定工作完成為必要，
            除了勞務的提供外，還有其他成本之支出，所以所
            得稅法第14條第1項第2類明定，在計算執行業務所
            得時，可以扣除『業務所房租或折舊、業務上使用
            器材設備之折舊及修理費，或收取代價提供顧客使
            用之藥品、材料等』成本，同時也可扣除『業務上
            雇用人員之薪資、執行業務之旅費及其他直接必要
            費用』，而以其餘額為所得額。這正是二者之區別
            。也因為上開之差異，執行業務之人因為工作性質
            之獨立性，幾乎不會只有單一之僱主，而領取薪資
            之人有二個以上之僱主反而極為罕見，但這只是一
            個現象的反應，而不應是分辦二者之關鍵性標準。
            」（原證12）是證。
          次按「保險業務員因為所屬公司招攬保險業務而發
            生之文具用品費、差旅費、郵電費、印刷費及廣告
            費、交際費、訓練費、交通及油料費等，依據現行
            所得稅法規定，其屬保險公司之營業費用者，可由
            保險公司依營利事業所得稅查核準則有關規定檢據
            依費用性質核實列報，不宜約定由保險業務員自行
            吸收或負擔，並併同薪資給付，成為業務員薪資之
            一部分，而由保險公司逕以『薪資支出』科目列支
            。」乃財政部95年6月28日台財稅字第09504063430
            號函釋（下稱95年函釋，原證13）所明定。茲此，
            凡屬營利事業之營業費用者，應依所得稅法及營利
            事業所得稅查核準則有關規定檢具憑證列報，換言
            之，倘支付與業務有關之成本或費用者，應屬雇用
            人之營業費用，非屬受雇人之薪資所得，是符前揭
            大院見解，要難僅以付款人、使用人或（及）保管
            人為保險業務員，而認定屬私人用途，應無疑義。
          經查本件系爭公務車，乃原告任職公司為協助業務
            員利於執行業務推展，規定處經理級以上人員或業
            績較優同仁（業務發（拓）展費之使用對象相同）
            得申請保管公務租賃車輛乙部，應屬原告招攬保險
            業務之必要工具，參酌財政部79年7月4日台財稅第
            790178955 號函釋：「至營業人租用汽車載運員工
            上下班，係屬購買供本業或附屬業務使用之勞務，
            其有關之進項稅額，除依上開規定不得扣抵外，應
            准予扣抵。」規定意旨，足資說明營利事業租賃車
            輛供公務使用而支付之租金係屬經營必要之成本費
            用，亦得由  財政部54台財稅發第0190號函釋「×
            ×公司因未備交通工具，經購買車票交由通勤員工
            搭乘交通工具之用，此種情形係因執行工作必須支
            付按實報銷之費用，免予合併薪資所得扣繳稅款。
            」規定是證。是依前揭財政部95年函釋及大院見解
            ，該支出係屬任職公司非薪資支出之營業費用，自
            不應核認為原告之薪資所得。惟被告機關僅以每月
            車輛租金及保證金係由原告分別自薪資中扣取支付
            及匯付、公務汽車申請暨使用切結書、系爭車輛租
            金支出與費用核銷辦法流程不同等為由，臆測原告
            承租車輛係私人支出，與公司業務無關，有違行政
            法院（改制為最高行政法院）61年判字第70號判例
            ：「認定事實，須憑證據，不得出於臆測，此項證
            據法則，自為行政訴訟所適用。」應予撤銷。
          有關系爭公務租賃車輛租賃期滿之處理方式。依車
            輛租賃契約第三條保證金之約定：「承租人應於簽
            約時一併支付出租人如前所示之保證金，租賃期滿
            ，車輛經出租人驗收取回後，保證金應扣除承租人
            應付而未付之費用後無息退還。」茲此，任職公司
            承租時支付約定之保證金，租賃期滿或提前終止租
            賃契約時，由出租人退還保證金（原證14），將車
            輛交還租賃公司，並無買回車輛，與一般租賃情形
            無異，有和車股份有限公司等函復臺北市調查處之
            說明（原證15）供參。至租賃期滿後出租人如何處
            理租賃車輛係屬另一交易，縱由原保管人或其關係
            人購回，或係基於對車況及性能之瞭解，或其價格
            低於中古車行情，要難謂與一般商業情形有違。
        (3)綜合所得稅原則上係採現金收付制，稱為收付實現原
          則，亦即綜合所得稅之核課，應僅對已實現之實際所
          得課稅，對於薪酬計算過程中，屬績效衡量因素且非
          屬受僱人實際領受之營業費用，不應涵蓋於受僱人之
          所得中。
          按「我國營利事業所得稅，除非公司組織之營利事
            業外，原則上均應採權責發生制；但綜合所得稅原
            則上則採現金收付制，稱為收付實現原則。亦即綜
            合所得稅之核課，應僅對已實現之實際所得課稅。
            ……。是本件行為時之增資緩課股票於轉讓時，原
            則上應就面額部分作為轉讓時所屬年度之所得，申
            報課稅；但實際轉讓價格低於面額時，則以實際轉
            讓價格申報所得；此乃我國稅制對於個人綜合所得
            稅之課徵，係採收付實現原則之明證，不容稅捐稽
            徵機關依據不實記載資料或臆測之詞，濫行課稅。
            」為最高行政法院93年判字第966 號裁判要旨（原
            證16），準此，綜合所得稅之現金收付原則應僅對
            已實現之實際所得課稅，縱計算所得時係按員工擬
            制收入減除擬制費用支出方式表達，仍應以實際獲
            取金額認列為員工薪資所得，而非以擬制收入為員
            工薪資所得，參諸財政部對靠行制度之相關函釋（
            67年3月25日台財稅第31997號函、71年12月10日台
            財稅第38935號函、74年6月21日台財稅第17954 號
            函、76年3 月2 日台財稅第7576785 號函、79年4
            月3 日台財稅第790021143 號函、84年7 月20日台
            財稅第841636379 號函）規定，將靠行車主創造之
            營業收入擬制為車行之收入，又將靠行車主之費用
            支出擬制為車行之費用支出，而以靠行車主實際獲
            利擬制為車行給付予靠行車主之薪資所得，另最高
            行政法院97年判字第34號判決：「另外該合約書還
            同時約定，費用應交由志明公司報銷，而上訴人在
            原審法院提出之費用單據，被上訴人雖謂：『該等
            費用為志明公司報，上訴人不得主張』云云，但依
            上開函釋所示，若志明公司有申報上開費用，則在
            計算其支付予上訴人之擬制『薪資所得』時，仍應
            予以扣除。而此等費用申報之有無及金額多寡等事
            實，原審法院整以上二點，均未加以調查，即謂上
            訴人不得主張此等費用支出，同樣有判決不備理由
            之違法。」（原證17）益證。
          經查永達公司為協助同仁執行業務，特訂定車輛使
            用辦法，原告乃依該規定及公務車輛租賃作業流程
            向公司申請保管公務租賃車輛，由永達公司（承租
            人）、原告（保管人）及租賃車商（出租人）共同
            簽訂公務車輛租賃契約，由永達公司按期支付車輛
            租金，認列營業費用之車輛租金（原證18），依前
            揭綜合所得稅現金收付基礎之收付實現原則及財政
            部95年函釋規定，系爭車輛租金不應再歸併核定為
            原告之薪資所得。換言之，原告系爭年度薪資所得
            包括（一）個人薪酬1,087,980 元，及（二）組織
            激勵酬勞1,727,525元，故結算後薪資所得為2,815
            ,505元，此乃原告實際取自任職公司之薪資所得，
            依前揭收付實現原則，對於薪酬計算過程中，屬績
            效衡量因素且非屬受僱人實際領受之營業費用，不
            應涵蓋於受僱人之所得中。
          (4)按「涉及租稅事項之法律，其解釋應本於租稅法律
            主義之精神，依各該法律之立法目的，衡酌經濟上
            之意義及實質課稅之公平原則為之。」為稅捐稽徵
            法第12條之1第1項規定，乃租稅法所重視者，應為
            足以表徵納稅能力之實質的經濟事實，此參諸司法
            院釋字420號解釋及行政法院81年度判字第2124 及
            82年判字第2410號判決益證。茲此，本件實質之經
            濟事實係於租賃車輛是否確實與公司業務有關，及
            租金支出之實質負擔對象（註：其理由請詳起訴狀
            理由二，簡言之，僱傭關係下，受僱人除提供勞務
            外，不應負擔其他成本，故租金支出之負擔人為僱
            用人；委任關係下，受任人以特定工作完成為必要
            ，除了勞務提供外，還有其他成本之支出，例如系
            爭租金支出，故負擔人為受任人。）經查原告於任
            職公司擔任保險業務員，為業務需要，外出開發新
            客戶、維持舊客戶關係及服務客戶等，其所耗費交
            通支出不貲。茲此，任職公司訂立車輛使用辦法，
            提供業務較優同仁申請保管公務租賃車輛，協助業
            務同仁執行業務拓展，是以系爭租賃車輛係供業務
            同仁執行業務使用，誠難謂非與公司業務無關，而
            係私人租賃及購買。
          (5)惟被告機關以每月租金由原告薪資中支付及租約到
            期由原告母親買回承租車輛等情，認定系爭租賃關
            係實質為原告私人租賃與購買，似嫌速斷，有關該
            部分原告於前說明在案，且該等原由臺北市調查處
            函送認定之事項，經臺北地方法院檢察署檢察官偵
            查後，依前揭財政部95年函釋規定，認定「原移送
            意旨認被告吳文永以永達公司租用租賃車之名，掩
            飾員工私人購車與業務無關，以達幫助員工逃漏個
            人綜合所得稅及逃漏永達公司營業所得稅之目的，
            顯有誤會。……永達公司業務人員傭酬，已包含所
            有業務拓展費用，全額列入薪資所得而非執行業務
            所得，因招攬保險業務而發生之業務發展費用理應
            列報公司營業費用，永達公司自業務人員薪資中調
            整，亦即車輛租金由員工傭酬中扣除，由租賃車商
            提供租金發票向永達公司請款，由永達公司統一支
            付車輛租金。難認被告有因此而使員工薪資名目減
            少而幫助該等員工逃漏個人綜合所得稅情事。」（
            原證5），並就被告機關誤解之情，說明如后：
            有關任職公司要求原告（保管人）書立公務汽車
              申請暨使用切結書乙節，即被告答辯所稱「如永
              達公司所言，公司先將業務拓展費併同薪資發放
              後，再於支付營業費用時自業務拓展費中扣除，
              則扣除業務拓展費用後之金額即為原應發放之薪
              資為真，則該公司即可直接就員工薪資調整」。
              經查任職公司訂定公務車使用辦法係為協助業務
              員利於執行業務推展，而規定處經理級以上人員
              或業績較績優同仁（與前揭業務發展費用之使用
              對象相同）得申請保管公務租賃車輛，供其推展
              業務使用，惟另一方面為避免申請使用公務車之
              業務員認為該公務車屬其應得之當然，而怠於執
              行業務推展，致每月依所推銷之保險契約數量計
              算之業務拓展費有低於原公務車申請時每月應付
              車輛租金，無法發揮原告任職公司提供公務車使
              用之效益，故原告任職公司要求原告等業務員書
              立該等還款同意書及保證票據，約定自原告每月
              應領薪資款項中減除，以提醒原告等業務員須達
              成之最低業績標準，此係為兼顧激勵及責任而設
              計之內控制度，否則對於未申請使用公務車之業
              務員顯失公允，而影響原告任職公司整體業務進
              行。
            有關不起訴處分書所認定之事實有誤部分，即被
              告答辯所稱「惟查永達公司該年期間計有302 名
              員工依公務車輛使用辦法申請汽車租賃368 輛中
              ，扣除未到期車輛35輛後，計有270 輛係由員工
              本人或關係人（配偶、父母、兄弟、姊妹等）買
              回，其比例高達占已到期車輛的81.08%，本件係
              原告母親李姿昀買回，有地檢署檢察官96年度偵
              字第2347號不起訴處分書、和車股份有限公司電
              子計算機統一發票及臺北市國稅局編製之永達公
              司92至95年間員工租車到期移轉統計表可稽」
              (甲)經查系爭公務車於租期屆滿時，原告或關係人
                基於對車況及性能之瞭解，及其價格略低於中
                古車行情，而向租賃公司購買，與一般常情無
                違，是要難僅以購回比例達81.08%，遽認租賃
                關係存在於原告與汽車租賃公司，甚否認該租
                賃關係，且承租期滿是否由保管人向汽車租賃
                公司購買系爭公務車，並非臺北地方法院檢察
                署檢察官不起訴之理由，臺北地方法院檢察署
                檢察官係因原告任職公司承租租賃車係供員工
                業務使用，參酌前揭財政部95年函釋規定，核
                認「永達公司業務人員傭酬，已包含所有業務
                拓展費用，全額列入薪資所得而非執行業務所
                得，因招攬保險業務而發生之業務發展費用理
                應列報公司營業費用，……」（原證5 ），而
                此經刑事司法機關調查證據程序認定之事實，
                依財政部61年函釋（原證19）規定，被告機關
                應受拘束。惟被告機關僅以租期屆滿直接購回
                及購回後售出佔全部案件比例高達81.08%為由
                ，否認不起訴書內經司法機關調查證據程序認
                定有利於原告部分之事實，似違反行政程序法
                第9 條「行政機關就該管行政程序，應於當事
                人有利及不利之情形，一律注意。」規定之注
                意義務，敬請撤銷原核定。
              (乙)另依車輛租賃契約第3 條保證金之約定：「承
                租人應於簽約時一併支付出租人如前所示之保
                證金，租賃期滿，車輛經出租人驗收取回後，
                保證金應扣除承租人應付而未付之費用後無息
                退還。」（原證20），即知租賃期滿或提前終
                止租賃契約時，任職公司將車輛交還租賃公司
                ，租賃公司退還保證金，且查任職公司並無買
                回車輛，是與一般租賃情形無異。至租賃期滿
                後出租人如何處理租賃車輛係屬另一交易，要
                難僅以由保管人或其關係人買回比例81.08%為
                由，推論臺北市調查處移送函原認定之實事成
                立。
              (丙)再者，被告機關未說明系爭租賃車輛到期由父
                母或兄弟姊妹等買回，與由原告買回對臺北市
                調查處前揭事實認定結果何以相同。縱由父母
                或兄弟姊妹等買回，與由原告買回之認定結果
                相同，被告機關所稱81.08%之比例買回，意謂
                尚有近20% 之比例並未由保管人或其關係人買
                回，亦證系爭租賃行為與租期屆滿之銷售行為
                不同，被告機關僅以81.08%推論渠等租賃行為
                與銷售行為即為保管人之租購行為，嫌顯率斷
                。
            另有關被告機關質疑原告等未依常情，以最高等
              級之車輛承租部分，即行政訴訟答辯狀第5頁倒
              數第12行以下所稱「惟若依原告所稱，公司於系
              爭年度將業務拓展費併同薪資發放，則本件自員
              工薪資項目扣除之車輛租金即為其所稱之公司業
              務拓展費（公司可核實認列之營業費用），依一
              般經驗法則，員工申請公務車輛，應會以最高等
              級之車輛承租，況且該公司公務車輛使用辦法也
              並無限制其員工之資格應申請何等級之車輛，惟
              查該公司92至95年期間，其員工依公務車輛使用
              辦法申請汽車租賃之車輛等級均有所不同，顯與
              常情不符」：經查原告僅得於其業務拓展費範圍
              內報銷因招攬保險業務而發生之必要營業費用，
              而業務拓展費又係按原告等業務績效計算，因此
              原告一方面考量欲給予客戶之印象外，亦需考量
              本身未來最可能達成之業務績效，選擇合宜之車
              款，而未以最高等級之車輛承租，尚難據此論有
              違經驗法則。
            (丁)至併同薪資發放部分，即答辯所稱「又查永達公
              司支付員工車輛費用，係列在『營業費用－租金
              支出』科目項下，既然每期租金支出金額係由員
              工自行洽詢車商於確認車種、車價及分期付款期
              數，在員工簽立公務車輛租賃契約當下即確定，
              公司如認其車輛租金非員工之薪資，則又何以將
              租賃期間每月之租金併同薪資發放」：經查原告
              任職公司早期電腦系統較不發達，資料處理上將
              組織報酬與個人薪酬建立在同一資料庫中，就組
              織報酬之帳務處理而言，原告任職公司係依上揭
              95年函釋規定，將系爭公務車租金等支應利潤中
              心之營業必要費用，自組織報酬中減除，計算組
              織激勵酬勞，併同個人薪酬發放，有關永達公司
              業務同仁薪酬計算，請詳行政訴訟起訴狀理由貳
              之一，原告之薪資名目並無減少。此係因原告任
              職公司電腦系統未立即更新而採行之便宜措施，
              不應依此核認系爭租金實質係由原告負擔，有臺
              北地方法院檢察署檢察官偵察後之認定「永達公
              司於96年以前，係將業務拓展費併同薪資發放給
              員工，交通費係屬業務拓展費之一，…永達公司
              業務人員傭酬，已包含所有業務拓展費用，全額
              列入薪資所得而非執行業務所得，因招攬保險業
              務而發生之業務發展費用理應列報公司營業費用
              ，永達公司自業務人員薪資中調整，亦即車輛租
              金由員工傭酬中扣除，由租賃車商提供租金發票
              向永達公司請款，由永達公司統一支付車輛租金
              。難認被告有因此而使員工薪資名目減少而幫助
              該等員工逃漏個人綜合所得稅情事。」（原證5
              ）益證。
      3.綜上所述，本件案關事實經臺北地方法院檢察署偵查且
        原經臺北市國稅局認定系爭車輛租金認屬為交通費，應
        由永達公司檢據核實列報，原告等薪資名目並未減少而
        有逃漏綜合所得稅之情事，依最高行政法院32年判字第
        19號判例及89年度判字第699 號判決，應予撤銷，請判
        決如訴之聲明。
    (二)被告主張之理由：
      1.按「薪資所得：凡公、教、軍、警、公私事業職工薪資
        及提供勞務者之所得：一、薪資所得之計算，以在職務
        上或工作上取得之各種薪資收入為所得額。二、前項薪
        資包括：薪金、俸給、工資、津貼、歲費、獎金、紅利
        及各種補助費。」為行為時所得稅法第14條第1項第3類
        第1款及第2款前段所明定。次按「行政罰與刑罰之構成
        要件雖有不同，而刑事判決與行政處分，亦原可各自認
        定事實。」行政法院75年度判字第309 號著有判例。
      2.原告95年度綜合所得稅結算申報，列報取自永達公司薪
        資所得2,815,505 元，嗣經臺北市調查處及臺北市國稅
        局查獲該公司短報原告薪資所得83,000元，通報被告所
        屬桃園縣分局歸課綜合所得稅。原告主張其任職之永達
        公司為協助業務員利於執行業務推展，規定處經理級以
        上人員或業績較優同仁得申請保管公務租賃車輛乙部，
        應屬原告招攬保險之必要工具，且營利事業租賃車輛供
        公務使用而支付之租金係屬其必要之成本費用，依財政
        部95年6月28日台財稅字第09504063430號函意旨，該支
        出屬任職公司非薪資支出之營業費用，自不應核認為原
        告之薪資所得云云。
      3.查永達公司明知原告承租車輛係私人支出，與公司業務
        無關，卻自93年起向和車股份有限公司（以下簡稱和車
        公司）租賃車輛，由和車公司（出租人）、永達公司（
        承租人）及原告（使用人）於93年3 月30日共同簽署「
        公務車輛租賃契約」，租賃期間自93年4 月21日起至95
        年4 月21日止，俟原告與和車公司辦妥簽約及對保等事
        宜後，和車公司即檢附相關文件向永達公司財務部申請
        給付租賃車輛之保證金700,000元及每月之租金83,000
        元，名義上該車輛係永達公司承租，惟每月車輛租金卻
        由公司自原告薪資中扣取給付，並非永達公司租賃車輛
        供原告使用，永達公司藉租賃車輛之名義，將扣取薪資
        改以租金費用列報，以薪資淨額列報員工所得，對公司
        整體費用並不影響，惟查永達公司對員工扣付款部分仍
        應視為員工基於僱傭而取得之各種補助費，以薪資支出
        列支，是永達公司以扣取薪資之方式幫助原告逃漏95年
        度綜合所得稅，經臺北市調查處及臺北市國稅局查獲，
        並經臺北市國稅局以永達公司填製之員工支付車輛租金
        薪資扣款彙整表核定原告短報95年度薪資所得83,000元
        ，有臺北市調查處96年1月31日肆字第09643004620號函
        、車輛租賃契約、車輛買賣契約書及員工支付車輛租金
        薪資扣款彙整表影本等資料可稽。
      4.次查永達公司負責人吳文永，因違反稅捐稽徵法案件，
        被臺北市調查處移送，經臺灣臺北地方法院檢察署檢察
        官96年度偵字第2347號不起訴處分，該不起訴處分書認
        定永達公司92至95年期間，公司員工使用公務車輛僅有
        余葡月、李峰寶、陳玉英、陳玉真及田敏薰等5 人於租
        期滿後買回車輛，比例極低。惟查永達公司該年期間計
        有302名員工依公務車輛使用辦法申請汽車租賃368輛中
        ，扣除未到期車輛35輛後，計有270 輛係由員工本人或
        關係人（配偶、父母、兄弟、姊妹等）買回，其比例高
        達占已到期車輛的81.08%，本件係原告母親李姿昀買回
        ，有地檢署檢察官96年度偵字第2347號不起訴處分書、
        和車股份有限公司電子計算機統一發票及臺北市國稅局
        編製之永達公司92至95年間員工租車到期移轉統計表及
        戶籍資料可稽，則該不起訴處分書所認定之事實即屬有
        誤。又系爭租賃車係由員工自行洽詢車商於確認車種、
        車價及分期付款期數後，將保證金款項（車價20%或30%
        等），匯入公司指定帳戶，車商再檢附相關文件，向永
        達公司申請保證金及每月租金給付，有該公司公務車輛
        使用辦法、公務車輛租賃作業流程、公務汽車申請暨使
        用切結書及汽車買賣合約書可稽，如永達公司所言，公
        司先將業務拓展費併同薪資發放後，再於支付營業費用
        時自業務拓展費中扣除，則扣除業務拓展費用後之金額
        即為原應發放之薪資為真，則該公司即可直接就員工薪
        資調整，況該公司業務拓展費性質依該公司公務車輛使
        用辦法第7 條所載：「因使用公務車輛所衍生之油料、
        修繕或保養等費用，得由使用人檢具合於營業稅法之單
        據報支業務發展費用。」該公司負責人吳文永證稱：「
        業務員以業務拓展費的名目報支交通費，先前是用業務
        員加油的發票為依據報支。」及該公司財務部經理李忠
        約證稱：「永達公司業務拓展費之發放，係依員工業績
        計算……業務拓展費由員工檢具單據向公司申報後才發
        放。」，其該公司將公務車輛所衍生之油料、修繕或保
        養及交通費依財政部95年函規定核屬為該公司因招攬保
        險業務而發生之必要費用，公司可依規定檢據依費用性
        質核實列報，不宜逕予計入保險業務員之薪資所得，概
        以薪資支出列報，惟若依原告所稱，公司於系爭年度將
        業務拓展費併同薪資發放，則本件自員工薪資項目扣除
        之車輛租金即為其所稱之公司業務拓展費（公司可核實
        認列之營業費用），依一般經驗法則，員工申請公務車
        輛，應會以最高等級之車輛承租，況且該公司公務車輛
        使用辦法也並無限制其員工之資格應申請何等級之車輛
        ，惟查該公司92至95年期間，其員工依公務車輛使用辦
        法申請汽車租賃之車輛等級均有所不同，顯與常情不符
        ，又查永達公司支付員工車輛費用，係列在「營業費用
        - 租金支出」科目項下，既然每期租金支出金額係由員
        工自行洽詢車商於確認車種、車價及分期付款期數，在
        員工簽立車輛租賃契約當下即確定，公司如認其車輛租
        金非員工之薪資，則又何以將租賃期間每月之租金併同
        薪資發放，再每月由員工薪資項目扣款，其主張顯有違
        常情。綜上，原查查得系爭車輛雖係以永達公司名義承
        租，惟每月車輛租金卻由公司自原告薪資中扣取給付，
        嗣租賃期滿時由原告母親買回，故本件實際係原告租賃
        及購買車輛供私人使用，自難認屬公司業務拓展費，以
        永達公司填製之員工支付車輛租金薪資扣款彙整表，核
        定原告短報95年度薪資所得83,000元並無不合，請予維
        持。
      4.有關原告主張本件相關事實業經地檢署檢察官偵查終結
        認定不處分，系爭費用自不應歸入原告薪資所得，及地
        檢署檢察官對系爭事項之認定與臺北市調查處不同，請
        依檢察署檢察官不起訴處分書審理並撤銷原核定乙節，
        查臺北市調查處以永達公司負責人吳文永違反稅捐稽徵
        法及商業會計法相關規定，將其移送檢察署檢察官偵辦
        ，雖經檢察署檢察官偵結以不起訴處分，惟系爭事項既
        經查明已如前述，依首揭行政法院判例，行政處分本應
        依查得之事實認定，不受刑事判決之拘束，併予敘明。
      5.原處分及所為復查、訴願決定並無違誤，請准如答辯之
        聲明判決。
    理  由
一、本件原告對於被告機關核定其取自永達公司薪資所得83,000
    元不服，請求撤銷；爭訟之數額在20萬元以下（司法院曾依
    行政訴訟法第219 條第2 項之規定，將行政訴訟法第229 條
    第1 項之簡易案件金額提高為20萬元，並自93年1 月1 日起
    施行），係屬行政訴訟法第229 條第1 項規定之涉訟事件，
    應依簡易訴訟程序進行之，先予敘明。
二、按「個人之綜合所得總額，以其全年下列各類所得合併計算
    之：第一類……第三類：薪資所得：凡公、教、軍、警、公
    私事業職工薪資及提供勞務者之所得：一、薪資所得之計算
    ，以在職務上或工作上取得之各種薪資收入為所得額。二、
    前項薪資包括：薪金、俸給、工資、津貼、歲費、獎金、紅
    利及各種補助費。但為雇主之目的，執行職務而支領之差旅
    費、日支費及加班費不超過規定標準者，及依第4 條規定免
    稅之項目，不在此限。」為行為時所得稅法第14條第1項第3
    類第1款及第2款所明定。
三、本件原告95年度綜合所得稅結算申報，原列報取自永達公司
    薪資所得2,815,505 元，經被告機關依據臺北市調查處及臺
    北市國稅局通報資料，查獲原告尚漏報取自永達公司薪資所
    得83,000元，乃歸課核定原告95年度取自永達公司薪資所得
    為2,898,505 元。原告對核定取自永達公司薪資所得不服，
    申請復查，未獲變更，提起訴願遭決定駁回各情，有綜合所
    得稅核定稅額繳款書、綜合所得稅核定通知書、公務車輛租
    賃附屬契約、租車到期移轉統計表、復查及訴願決定書等附
    原處分卷及訴願卷內可稽。原告循序起訴意旨事實欄所載，
    並請求判決如訴之聲明云云。
四、本件兩造之爭點為被告機關以原告漏報取自永達公司薪資所
    得83,000元，據以核定補徵稅額，是否適法？經查：
（一）「營利事業所得之計算，以其本年度收入總額減除各項成
      本費用、損失及稅捐後之純益額為所得額。」「經營本業
      及附屬業務以外之損失，或家庭之費用…不得列為費用或
      損失。」為所得稅法第24條第1 項及第38條分別有明文規
      定。又「經營本業及附屬業務以外之費用及損失，不得列
      為費用或損失。」營利事業所得稅查核準則( 下稱查核準
      則) 第62條亦定有明文。營業費用是企業於推銷產品或管
      理其營利事業的過程中所消耗的財貨或勞務支出，是為企
      業的期間成本，會計上依成本與收益配合原則，必須在其
      耗用或發生期間自收益中減除，以計算所獲取之利潤。由
      於所消耗的財貨或勞務性質有別，因此查核準則中乃將其
      分為薪資支出、租金支出、文具用品、旅費等若干項目，
      分別訂定其列支原則。查核準則係依稅捐稽徵法、所得稅
      法、營業稅、促進產業升級條例、中小企業發展條例、商
      業會計法、稅捐稽徵機關管理營利事業會計帳簿憑證辦法
      、商業會計處理準則及其他有關法令之規定訂之，此觀該
      查核準則第1 條之規定自明。經查，國家對人民自由權利
      之限制，應以法律定之且不得逾越必要程度，憲法第23條
      固定有明文。但法律內容不能鉅細靡遺，一律加以規定，
      其屬細節性、技術性之事項，法律自得授權主管機關以命
      令定之，俾利法律之實施。而財政部所訂定之營利事業所
      得稅查核準則，係規定有關營利事業所得稅結算申報之調
      查、審核等事項，究其性質核屬財政部為執行所得稅法及
      稅捐稽徵法等法規，基於法定職權所發布之解釋性、裁量
      性或作業性之行政規則，並未逾越所得稅法等相關之規定
      ，亦未加重人民稅賦，而92年1 月4 日修正公布之所得稅
      法第80條第5 項已賦予查核準則法律授權依據，被告自得
      予以適用。簡言之，所得稅法與查核準則對營業費用之認
      列須以營利事業為經營本業及附屬業務有關之費用或損失
      為前提要件。
（二）次按「個人之綜合所得總額，以其全年左列各類所得合併
      計算之：第一類……第三類：薪資所得：凡公、教、軍、
      警、公私事業職工薪資及提供勞務者之所得：一、薪資所
      得之計算，以在職務上或工作上取得之各種薪資收入為所
      得額。二、前項薪資包括：薪金、俸給、工資、津貼、歲
      費、獎金、紅利及各種補助費。但為雇主之目的，執行職
      務而支領之差旅費、日支費及加班費不超過規定標準者，
      及依第4 條規定免稅之項目，不在此限。」為行為時所得
      稅法第14條第1項 第3 類第1 款及第2 款所明定。可知，
      薪資係指營利事業支付員工之薪金、俸給、工資、津貼、
      歲費、獎金、紅利及各種補助費等，營利事業所支付之薪
      資應具備下列之條件，方得認列：1.經預先決定或約定：
      一般職工係指經聘僱雙方事先約定，而執行業務之股東、
      董事、監察人則須經組織章程規定或股東大會或社員大會
      預先決議；2.不論盈虧均須支付：營利事業之薪資須不論
      盈虧，均應支付，方得核實認列，旨在防止營利事業以支
      付薪資之方式分配其盈餘，控制其課稅所得額。3.列支限
      額：合夥及獨資組織之職工薪資，不得超過規定之通常準
      ；4.原始憑證：如員工之收據或簽收之名冊、印領清冊、
      聘用契約、加班紀錄等。
（三）按「涉及租稅事項之法律，其解釋應本於租稅法律主義之
      精神，依各該法律之立法目的，衡酌經濟上之意義及實質
      課稅之公平原則為之。」司法院釋字第420 號解釋甚明。
      又租稅法所重視者，應為足以表徵納稅能力之實質的經濟
      事實，而非其外觀之法律行為或形式上之登記事項，對實
      質上相同經濟活動所產生之相同經濟利益，應課以相同之
      租稅，始符合租稅法律主義所要求之公平及實質課稅原則
      ，實質課稅原則為租稅法律主義之內涵及當然歸趨。故有
      關課徵租稅構成要件事實之判斷及認定，自亦應以其實質
      上經濟事實關係及所產生之實質經濟利益為準，而非以形
      式外觀為準，否則勢將造成鼓勵投機或規避稅法之適用，
      無以實現租稅公平之基本理念及要求（改制前行政法院82
      年度判字第2410號判決意旨參照）。
（四）本件原告95年度任職於永達公司，該公司於93年3 月30日
      與和車公司簽訂「車輛租賃契約」（租賃期間自93年4 月
      21日起至95年4 月21日止），約定由和車公司出租汽車1
      輛（廠牌型式：BMW 520i、排氣量2,171C.C. 、牌照號碼
      ：DD-9055 ）予永達公司，每月租金為83,000元，車輛保
      證金為700,000 元，並由原告擔任車輛保管人，實際使用
      及保管系爭車輛，每月租金83,000元，係由永達公司墊付
      予和車公司，以「營業費用－租金支出」科目列帳，並從
      原告薪資中扣取，再以應發放之薪資總額扣除車輛租金後
      之淨額，列報原告之薪資費用，95年度永達公司以租賃車
      輛之名義，扣取原告薪資計83,000元，原告亦以扣除車輛
      租金後之薪資淨額列報其薪資所得，有公務車輛租賃附屬
      契約、公務車輛申請暨扣薪同意書及員工支付車輛租金薪
      資扣款彙整表等資料附原處分卷可稽。是被告機關依實質
      課稅原則，核認系爭車輛租金，實質上係原告之薪資所得
      ，歸戶核定原告系爭年度取自永達公司薪資所得，據以補
      徵稅額，核無不合。
（五）又依永達公司「公務車輛租賃作業流程」（附原處分卷內
      第81頁）第3 款規定：「業務同仁與租賃車商確認價位無
      誤後，自行將保證金款項，匯入公司指定帳戶，並填寫公
      司帳戶存款報告單。」可知，前開車輛保證金實質上係由
      原告出資而非永達公司負擔；又永達公司「公務車輛租賃
      作業流程」第4 款及第5 款規定：「保證金匯入指定帳戶
      後，通知租賃車商進行簽約（公務車輛申請暨扣薪同意書
      及公務車輛租賃附屬契約）及對保等相關事宜。」及「租
      賃車商檢附『公務車輛申請暨扣薪同意書』及第3 款之『
      公司帳戶存款報告單』向總公司財務部申請保證金之支付
      。」且永達公司財務經理李忠約於臺北地檢署偵查時到庭
      證稱「業務拓展費由員工檢具單據向公司申報後才發放，
      薪資則直接發放」（參附原處分卷之該署96年度偵字第23
      47號不起訴處分書）及永達公司「公務車輛使用辦法」（
      附原處分卷第82頁）第7 條：「因使用公務車輛所衍生之
      油料、修繕或保養費用，得由使用人檢具合於營業稅法之
      單據報支『業務發展費用』。」可知，永達公司「業務拓
      （發）展費」係由員工檢具單據向永達公司申請，始由該
      公司發放與員工。倘系爭車輛租金支出確實為永達公司之
      業務拓展費用，何以獨系爭車輛租金支出係採「由永達公
      司先支付車商，再由員工之酬庸內扣除」之方式核銷，與
      其他業務拓展費採「由員工檢具單據向永達公司申請後，
      永達公司再發放予員工」之核銷方式迥異？原告均難自圓
      其說；所稱「永達公司係將業務拓展費（車輛租金）併同
      薪資發放，再將該公司先行墊付之業務拓展費（車輛租金
      ）從發放予原告之傭酬內扣除」云云，尚難採據。
（六）次查系爭租賃車係由員工自行洽詢車商於確認車種、車價
      及分期付款期數後，將保證金款項（車價20% 或30% 等）
      ，匯入公司指定帳戶，車商再檢附相關文件，向永達公司
      申請保證金及每月租金給付，有該公司公務車輛使用辦法
      、公務車輛租賃作業流程及員工還款同意書可稽。且永達
      公司支付員工車輛費用，係列在「營業費用- 租金支出」
      科目項下，既然每期租金支出金額係由員工自行洽詢車商
      於確認車種、車價及分期付款期數，在員工簽立還款同意
      書及公務車輛租賃附屬契約書當下即確定，公司如認其車
      輛租金非員工之薪資，則又何以將租賃期間每月之租金併
      同薪資發放，再每月由員工薪資項目扣款，顯有違常情。
      綜情以觀，系爭車輛係由原告自行與車商確認車種、車價
      及分期付款期數後，再由原告、出租車輛公司共同簽訂租
      賃契約，車輛保證金係由原告支付，原告在完成扣薪同意
      書後，永達公司按月從原告薪資中扣取租金，並由原告實
      際使用及保管系爭車輛。系爭租賃合約承租人之違約風險
      顯然已完全由原告所負擔，永達公司雖形式上列名租賃契
      約之承租人，惟並未承擔任何承租人違約風險；且系爭車
      輛實際係由原告支付租金，由原告使用收益，自租賃之效
      力觀察出租人及原告之權利義務內容，原告負有租金支付
      義務、租賃物保管義務及租賃債務擔保義務，原告雖於租
      賃契約列名保管人，實質上為系爭車輛之承租人，永達公
      司僅係租賃契約名義上之承租人，實際並未承租系爭車輛
      ，堪以憑認。況原告亦末能證明系爭車輛租金為永達公司
      經營本業及附屬業務有關之費用。從而，被告機關認定系
      爭車輛租金，並非供永達公司經營本業及附屬業務所使用
      ，揆諸首揭營業費用認列之相關規定及說明，系爭車輛租
      金支出自不能認係永達公司之營業租金費用，依實質課稅
      原則，核認本件永達公司借租賃車輛之名義，將系爭年度
      扣取原告之薪資，改以永達公司租金支出列報，實質上係
      原告之薪資所得，核無不合。
（七）行政罰法第26條規定，一行為同時觸犯刑事法律及違反行
      政法上義務規定，如經不起訴處分者，得依違反行政法上
      義務規定裁處之。永達公司負責人吳文永涉嫌違反稅捐稽
      徵法第41條、第43條第1 項及商業會計法第71條第5 款等
      規定乙案，雖經臺北地檢署偵查終結不起訴處分，惟吳文
      永之行為如同時有違反所得稅法或其他稅法上義務者，稅
      捐稽徵機關仍得依稅法規定裁處之。又本件原告並非前開
      不起訴處分書之被告，原告是否有違章漏稅事實，被告機
      關自得依職權調查認定，不受不起訴處分書之拘束。原告
      主張案應以不起訴處分書為據云云，核無足採。
（八）原告主張財政部臺北市國稅局曾以96年6 月5 日財北國稅
      審二字第0960201843號函復臺北地檢署以：「…三、前揭
      財政部95年函釋（95年6 月28日台財稅字第09504063430
      號函）規定，保險公司之保險業務員為所屬公司招攬保險
      業務而發生之必要費用，可由保險公司依營利事業所得稅
      查核準則（以下簡稱查核準則）有關規定依其費用性質檢
      據核實列報。所謂『與經營業務有關之損費』，依所得稅
      法第38條及行政法院相關判決規定，乃指公司之營業行為
      ，屬本身經營之業務之一或與本身業務有直接關聯而言，
      先予敘明。四、保險經紀公司之員工，如為所屬公司招攬
      業務而以公司名義購置車輛（即車輛所有權登記為公司之
      財產），則其分期給付車商之價金，係公司取得該資產代
      價之部分，自非屬保險經紀公司之營業費用。該公司應以
      該資產之實際成本，按所得稅法及查核準則規定之方法以
      及耐用年數計提折舊。另該員工如係以公司名義租賃車輛
      ，其分期給付車商之租金（不含保證金），得依查核準則
      第74條第3 款第2 目之5 規定認屬為交通費，依首揭財政
      部95年函釋規定，應由保險經紀公司檢據核實列報，尚不
      宜約定由保險業務員自行吸收或負擔。至員工如以員工自
      己名義租購車輛，則該扣付款應視為員工基於僱傭關係而
      取得之各種補助費或給與，故保險經紀公司應以薪資支出
      列支，並依法併同員工薪資所得依率扣繳稅款。」，即知
      本件公司租用車輛供員工使用之各項作業內容、文據及資
      金給付之各項事實均已查明，並依前揭規定核定應由保險
      經紀公司檢據核實將租金列報屬交通費之性質，不應屬保
      險業務員之薪資所得云云；但查，財政部95年函釋係限於
      因招攬保險業務而發生的費用，如文具用品費等等，原則
      上都是費用的性質，並沒有租金支出這一項費用，特別汽
      車是生財器具，不是當期消耗的費用。且保險公司的營業
      費用，應該由公司取得相關憑證，不能與員工私自約定要
      計入員工的薪資併同薪資給付，公司應以各項費用科目下
      來列報。系爭車輛租金支出不係永達公司之營業費用，業
      經本院認定如前，自無財政部95年函釋之適用。是原告主
      張依財政部95年函釋，系爭租金支出係屬任職公司非薪資
      支出之營業費用，不應核認為原告之薪資所得云云，亦無
      可採。
（九）又「……營業人租用汽車載運員工上下班，係屬購買供本
      業或附屬業務使用之勞務，其有關之進項稅額，除依上開
      規定不得扣抵外，應准予扣抵。」固經財政部79年7 月4
      日台財稅第790178955 號函釋在案，惟上開函釋係以營業
      人因業務需要而租用汽車，供本業或附屬業務使用之勞務
      為要件，本件永達公司僅係名義上之承租人，實際係由原
      告租賃及使用車輛，並非永達公司租賃車輛供原告使用，
      而係原告私人支出供私人使用，已如前述，尚難認係永達
      公司租賃車輛供本業或附屬業務使用，自無上開函釋適用
      之餘地。
五、綜上所述，原告起訴論旨，並非可採。被告機關以原告漏報
    取自永達公司薪資所得83,000元，據以核定補徵稅額，核無
    違誤，復查及訴願決定遞予維持，亦無不合。原告徒執前詞
    ，訴請撤銷，為無理由，應予駁回。又本件係適用簡易訴訟
    程序，爰不經言詞辯論逕為判決。
六、據上論結，本件原告之訴為無理由，爰依行政訴訟法第233
    條第1 項、第98條第1 項前段，判決如主文。
中    華    民    國    99    年    2     月    22    日
                        臺北高等行政法院第六庭
                                      法  官     許瑞助
上為正本係照原本作成。
本件以訴訟事件所涉及之法律見解具有原則性者為限，始得於本
判決送達後20日內向本院提出上訴狀並表明上訴理由，如已於本
判決宣示後送達前提起上訴者，應於判決送達後20日內補具上訴
理由（均按他造人數附繕本），且經最高行政法院許可後方得上
訴。
中    華    民    國    99    年    2     月    22    日
                                      書記官     吳芳靜


司法院資訊處製作；財團法人民間司法改革基金會備份。
